臺灣高等法院刑事判決
111年度侵上訴字第187號
上  訴  人  臺灣桃園地方檢察署檢察官
被      告  賴易聰



選任辯護人  蔡惠子律師
            莊立群律師
            王詠心律師
上列上訴人因被告妨害性自主案件，不服臺灣桃園地方法院110
年度侵訴字第6號，中華民國111年4月15日第一審判決（起訴案
號：臺灣桃園地方檢察署108年度偵字第18789號），提起上訴，
本院判決如下：
    主  文
上訴駁回。
    理  由
一、公訴意旨略以：被告賴易聰為桃園市○○區某美術補習班（詳
    卷）之教師，告訴人即代號00000-0000000之少女（民國00
    年0月生，真實姓名、年籍均詳卷）則為該美術補習班之學
    生。被告知悉告訴人A女為未滿14歲之女子，竟於108年4月8
    日上午10時許，在上開美術補習班內，於告訴人A女在廁所
    內洗畫盤時，竟基於對未滿14歲之女子為猥褻行為之犯意，
    向告訴人A女表示其褲子上沾到黃色之顏料，並以替告訴人A
    女清洗油墨為由，將告訴人A女之內褲、外褲褪去後，先以
    手撫摸告訴人A女屁股部位後，再摸告訴人A女之下體，告訴
    人A女因年幼而不知如何反應，穿上內褲、外褲後走出廁所
    門外後，被告又承前犯意，自告訴人A女背後將手伸入告訴
    人A女衣服內，摸告訴人A女之胸部，而對告訴人A女為猥褻
    行為1次得逞。因認被告涉犯刑法第227條第2項之對未滿14
    歲之女子為猥褻行為罪嫌等語。
二、按犯罪事實應依證據認定之，無證據不得認定犯罪事實；又
    不能證明被告犯罪者，應諭知無罪之判決，刑事訴訟法第15
    4條第2項、第301條第1項分別定有明文。又事實之認定，應
    憑證據，如未能發現相當證據，或證據不足以證明，自不能
    以推測或擬制之方法，為裁判基礎（最高法院40年台上字第
    86號判決意旨參照）。又告訴人之告訴，係以使被告受刑事
    訴追為目的，是其陳述是否與事實相符，仍應調查其他證據
    以資審認（最高法院52年台上字第1300號判例意旨參照）。
三、公訴意旨認被告涉前揭犯嫌，係以被告於警詢及偵查中之供
    述、證人即告訴人A女於偵查中之證述、證人即告訴人B女（
    告訴人A女之母）於偵查中之證述、證人即被告之女甲○○（0
    0年0月生，真實姓名、年籍均詳卷）於偵查中之證述、現場
    照片、告訴人B女與被告之LINE對話紀錄等為主要論據。　
    　　　
四、訊據被告堅決否認有何對未滿14歲之女子為猥褻行為之犯行
    ，辯稱：伊有清洗告訴人A女褲子顏料，但沒有要告訴人A女
    把內、外褲脫掉，伊拿濕紙巾及吹風機處理，沾到部位是在
    告訴人A女右側屁股上緣等語。其選任辯護人為其辯稱：本
    件僅告訴人A女及A女之母親之陳述，但歷次陳述中對於犯罪
    之時間、地點、型態，都有矛盾之處。至於監視器部分，與
    A 女母親提到告訴人A女離開教室是異於常態是不同的等語
    。經查：
　㈠告訴人A女為被告開設之美術補習班學員，於108年4月8日係
    就讀小學6年級，當日有前往該補習班上課，當日上課之學
    員除告訴人A女外，尚有甲○○、乙○○等2名學員，且被告當天
    上午接近中午之時間，對告訴人A女稱因告訴人A女褲子沾染
    髒汙而在廁所幫告訴人A女清理之事實，業據被告自承不諱
    ，且經告訴人A女於偵查及原審審理時證述明確（見108年度
    偵字第18789號偵查卷第84頁、原審卷第162頁），此部分事
    實，首堪認定。
　㈡告訴人A女固於警詢、偵查及原審審理時均指稱被告向告訴人
    A女表示其褲子上沾到黃色之顏料，並以替告訴人A女清洗為
    由，將告訴人A女之內褲、外褲褪去後，以手撫摸告訴人A女
    屁股部位、下體及胸部等情。然觀之告訴人A女歷次所指被
    告對其猥褻之經過，茲分述如下：
　⒈告訴人A女於108年6月13日偵查中證稱：案發當天下午，伊在
    美術班廁所洗畫盤，當時沒關門，被告鼓勵、擁抱伊，接著
    說伊褲子沾到一塊黃色顏料，要拿衛生紙要擦，部位是伊屁
    股，伊就說伊可以自己來，被告說：「部位在你的屁股，你
    怎麼擦得到」，被告就幫伊擦褲子，又說：「顏料都滲進你
    的褲子裡」，就把伊內、外褲脫掉，用衛生紙擦伊屁股，再
    用手撥伊屁股一下，又用手摸伊重要部位，就離開了，伊擔
    心廁所沒有關門，趕快把褲子穿好，把畫盤洗好就走了。伊
    剛走出廁所門外時，被告走過來說：「你要乖不然就搔你癢
    」，就走到伊背後，用手伸過伊右邊肩膀，把手伸入伊衣服
    內摸伊胸部，後來伊就回到座位畫畫等語（見108年度他字
    第4163號偵查卷第16至19頁）。
　⒉於108年11月7日警詢時證稱：案發時間是中午，伊去廁所洗
    東西（畫盤之類），洗完出來有抬頭看一下時鐘，所以確定
    當時是中午時間等語（見108年度偵字第18789號偵查卷第46
    頁）。
　⒊於109年4月13日偵查中證稱：伊當時人在廁所，門是半開的
    ，被告進入廁所鼓勵及抱抱伊，又說伊褲子有顏料，被告說
    要用衛生紙幫伊擦褲子，又說顏料滲進褲子，伊表示可以自
    己擦，但被告說伊怎麼看得到，就脫伊內、外褲幫伊擦屁股
    ，還用手指摸伊陰部一下，當時甲○○在廁所外面，但應該被
    木板擋住看不到，伊穿好褲子後就回到座位，伊被摸胸部是
    在廁所門旁邊，但忘記是先被被告摸胸部還是屁股等語（見
    108年度偵字第18789號偵查卷第84至85頁）。
　⒋於110年12月7日原審審理時證稱：當天伊到廁所洗畫盤，被
    告走進來幫伊加油，抱抱伊，忽然說伊褲子下面沾到一塊顏
    料，要幫伊擦，伊有拒絕，但被告說你怎麼可能看得到，就
    蹲下來幫伊擦，又說顏料都沾到褲子裡面，未經伊同意將伊
    外褲及內褲脫下，伸手摸伊私密處一下，再摸伊屁股後，被
    告便出去，伊把門關起來，將褲子穿好後，伊進到廁所再次
    洗畫盤，被告又再次進到廁所，假裝跟伊玩，把手伸進伊衣
    服裡，摸伊胸部等語，嗣改證稱：被告摸伊胸部的地點，以
    偵訊中所述為準等語（見原審卷第162至179頁）。
　⒌依告訴人A女前揭之證述，關於以下部分前後證述不一：
　⑴告訴人A女就案發時間究為108年4月8日「下午」或「中午」
    前後證述不一
　　告訴人A女於警詢證稱：於廁所洗完畫盤出來後，有抬頭看
    時鐘，確定當時時間是中午等語。且於原審審理時亦證稱所
    認知之中午是12時至1時間，然卻於距案發時間較近之偵查
    中證稱案發時間為當日下午。再者，告訴人A女於案發之初
    即108年5月24日接受性侵害案件減少告訴人A女重複陳述作
    業訊前訪視紀錄時表示無法確認案發時間，此有性侵害案件
    減少告訴人A女重複陳述作業訊前訪視紀錄表1份在卷可參（
    108年度偵字第18789號偵查卷第7至8頁），則告訴人A女就
    案發時間之證述，即屬有疑。
　⑵告訴人A女就遭被告摸胸部之地點前後證述不一
　　告訴人A女於偵查中證稱被告摸其胸部之地點為廁所外，然
    於原審審理時先稱遭被告摸胸之地點係在廁所內，復改稱以
    偵查中所述為準，此部分證述前後亦有不一。
　⑶遭被告摸屁股、私處及胸部之先後順序前後證述不一
　　告訴人A女於108年6月13日偵查中係證稱遭被告以手撫摸屁
    股後，再摸私處，之後摸胸部等情；於109年4月13日偵查中
    雖仍證稱先遭被告摸屁股後，再摸私處，但已忘記是先被摸
    胸部還是屁股等情；於原審審理時又證稱被告係先摸私處，
    再摸屁股，之後摸胸部等情。
　⑷關於告訴人A女於案發時是否曾將廁所門關上前後證述不一
　　告訴人A女於108年6月13日、109年4月13日偵查中均證稱門
    沒關，然其於原審審理時證稱在遭被告摸屁股後，被告離開
    後，其把廁所門關起來，再次進去廁所洗畫盤等情。
　⒍稽此，告訴人A女前揭所為被告有公訴意旨所指猥褻行為之指
    述，尚非無瑕疵可指，是否與事實相符，自應調查其他證據
    加以審認，自不得僅以告訴人A女上開有瑕疵之證述，作為
    被告有罪認定之唯一證據。
　㈢下列事證尚不足以充分補強告訴人A女此部分之證述：
　⒈關於證人即告訴人B女之證述
　⑴告訴人B女於偵查中固證稱：案發當天下午5時30分，伊去補
    習班接告訴人A女，告訴人A女一直低頭看書、不抬頭看伊，
    且後來要回家時，也不抬頭跟被告說再見，與被告也沒有任
    何眼神接觸，但告訴人A女以前都會開心跟被告說再見，告
    訴人A女在當晚睡覺前說，其到廁所洗畫盤，被告進廁所說
    其褲子沾到顏料並用衛生紙擦伊屁股，告訴人A女有對被告
    說其自己來就可以，但被告回稱顏料在後面怎麼擦，又說顏
    料已滲進褲子裡，就將告訴人A女內、外褲脫至膝蓋用衛生
    紙擦其屁股，還用手從屁股縫往外撥一下，轉到正面看告訴
    人A女生殖器，並用食指輕撥生殖器，後來告訴人A女穿回褲
    子，因為沒有關門，告訴人A女進廁所拿衛生紙，被告將手
    伸進直接碰告訴人A女胸部。A女剛開始說時很緊張，說到一
    半就開始哭等語（見108年度他字第4163號偵查卷第17頁背
    面至第18頁背面）。然告訴人B女前揭關於告訴人A女遭被告
    猥褻之證述，均係自告訴人A女之轉述，對於被告是否有對
    告訴人A女為猥褻之行為，並非親自參與見聞之人，是告訴
    人B女此部分之證述不能認為係告訴人A女前揭指訴之補強證
    據。
　⑵至於告訴人B女雖證稱告訴人A女在轉述遭被告猥褻之過程，
    出現哭泣之情緒波動，且告訴人A女於案發當日行為在補習
    班之舉止異於往常，然經原審勘驗被告提出之「現場監視器
    畫面2（錄影時間：108年4月8日晚間6時47分）」檔案、「
    現場監視器畫面1（錄影時間：108年4月8日晚間7時2分）」
    檔案，被告有與告訴人A女嬉鬧玩拳擊遊戲，告訴人A女之肢
    體動作自然、未有異常動作。告訴人A女於告訴人B女與被告
    之妻余○○談話之際，被告揮手向告訴人A女道別時，告訴人A
    女有看被告、朝被告點頭及舉右手向被告揮手道別後，告訴
    人A女數度於告訴人B女身旁、身後做出旋轉身體、跳躍等嬉
    鬧動作，有原審110年12月7日勘驗筆錄在卷可參（見原審卷
    第158至160頁），可見告訴人A女於告訴人B女至補習班接其
    回家時，有與被告互動、道別之動作，且告訴人A女數次於
    告訴人B女身旁、被告面前，做出旋轉身體、跳躍等嬉鬧動
    作，此與告訴人B女前揭偵查中證述於案發當日行為在補習
    班之舉止異於往常並不相符，是其雖證述告訴人A女於陳述
    遭猥褻之經過或有哭泣之情緒反應，亦難作為告訴人A女前
    揭證述之補強證據。
　⒉被告提出案發當日之現場監視錄影畫面，恰巧案發時間之現
    場監視器錄影畫面檔案消失，且被告係以翻拍方式提供該監
    視器畫面，尚無法排除案發時間之現場監視器錄影畫面檔案
    仍留存而遭被告剪輯或未提供之可能云云。惟：
　⑴證人陳冠勳於原審審理時證稱：被告請伊等協助回復本案現
    場監視器之錄影畫面，發現被告要的時間點調不出來，檢測
    後發現硬碟異常，而該主機不能刪除特定時間的檔案，只能
    格式化再錄影，且主機經格式化，所有檔案都會刪除，檢測
    的結果，雖然調不到被告要的時段的畫面，但因為還有其他
    畫面，所以可以判斷主機並未經格式化再錄影，硬碟只要有
    壞軌，就會導致部分區段的時間點有問題等語（見原審卷第
    275至279頁）。
　⑵依證人陳冠勳上揭證述，可知被告未能提供案發時間之現場
    監視錄影畫面，乃因監視器硬碟毀損之故，非係被告剪輯或
    未提供，自亦無法作為告訴人A女前揭證述之補強證據。
　⒊關於告訴人B女與被告之對話紀錄
　⑴告訴人B女雖於108年4月8日當晚對話時檢附照片質問為何未
    見告訴人A女之褲子有告訴人A女所稱之沾染顏料，被告則回
    以已用水、濕紙巾擦乾淨，及告訴人B女於同年月10日向被
    告傳送訊息表示：告訴人A女於昨晚哭泣、幾乎沒睡、早上
    還在擔心當天早上的課、A女犯了什麼錯、看錯人、心痛，
    及檢附桃園市政府警察局中壢分局網路連結、希望被告配合
    釐清等情，然被告僅回以：現在在忙、晚點回你，告訴人B
    女再回以：好像先備案，不用雙方到等語，有上開對話紀錄
    附卷可參（見108年度他字第4163號偵查卷第22頁）。
　⑵上開對話中，被告並未對本案起訴犯罪事實有何回應，自亦
    無從佐證被告有何公訴意旨指涉之犯嫌。
　㈣綜上，卷內除了告訴人A女之單一且有瑕疵之指述外，並未有
    其他事證足資作為告訴人A女證述之補強證據，自難認被告
    有何公訴意旨所指之犯行。此外，復查無其他積極證據足資
    證明被告確有檢察官所指之犯行，揆諸前揭說明，自屬不能
    證明被告犯罪，依法應為被告無罪之諭知，以昭慎重。
五、維持原判決之理由：
    原審同此認定，以檢察官所提事證不足以證明被告犯罪，諭
    知被告無罪，經核並無違誤。檢察官提起上訴，僅就原審依
    審判職權為證據取捨及心證形成之事項再事爭執，並未提出
    其他積極證據可供調查審認。從而，檢察官之上訴，為無理
    由，應予駁回。
據上論斷，應依刑事訴訟法第368條，判決如主文。
本案經檢察官鄭皓文提起公訴，檢察官謝咏儒提起上訴，檢察官
曾文鐘到庭執行職務。
中　　華　　民　　國　　111 　年　　11　　月　　30　　日
                  刑事第十一庭  審判長法　官  張江澤
                                      法　官  梁志偉
                                      法　官  章曉文
以上正本證明與原本無異。
被告不得上訴。
檢察官如不服本判決，應於收受送達後20日內向本院提出上訴書
狀，惟須受刑事妥速審判法第9條限制。其未敘述上訴之理由者
，並得於提起上訴後20日內向本院補提理由書(均須按他造當事
人之人數附繕本)「切勿逕送上級法院」。
刑事妥速審判法第9條：
除前條情形外，第二審法院維持第一審所為無罪判決，提起上訴
之理由，以下列事項為限：
一、判決所適用之法令牴觸憲法。
二、判決違背司法院解釋。
三、判決違背判例。
刑事訴訟法第 377 條至第 379 條、第 393 條第 1 款之規定，
於前項案件之審理，不適用之。
                                      書記官  賴又瑄
中　　華　　民　　國　　111 　年　　11　　月　　30　　日